【裁判字號】    99,監宣,12
【裁判日期】    990420
【裁判案由】    監護宣告
【裁判全文】
臺灣臺南地方法院民事裁定              99年度監宣字第12號
聲  請  人  丙○○
上列聲請人聲請監護宣告事件，本院裁定如下：
    主      文
宣告乙○○（男，民國○○年○月○○日生，身分證統一編號：Ｚ0000
00000號，住臺南市○○區○○路1段702巷30號之2）為受監護宣
告之人。
選定丙○○（民國○○年○月○日生，身分證統一編號：Ｚ000000000
號，住臺南市○○區○○路1段702巷30號之2）及丁○○（民國
○○年○月○日生，身分證統一編號：Ｚ000000000號，住臺南市○○
區○○路1段702巷30號之2）共同為受監護宣告人乙○○之監護
人。
指定甲○○（民國○○年○月○○日生，身分證統一編號：Ｚ00000000
0號，住臺南縣學甲鎮○○里○○街109號）為會同開具財產清冊
之人。
聲請費用由受監護宣告之人乙○○負擔。
    理      由
一、本件聲請意旨略以：聲請人之父親乙○○於民國98年12月5
    日因意外跌倒呈昏迷狀態，致不能為意思表示或受意思表示
    ，亦不能辨識其意思表示之效果，爰聲請對乙○○為監護宣
    告；又乙○○受傷後，係由其配偶丁○○及聲請人照顧，丁○○與聲請人較瞭解乙○○之財產狀況，爰請求選任聲請人
    及丁○○共同為乙○○之監護人，及指定乙○○之姐姐甲○○為會同開具財產清冊之人等語。
二、按對於因精神障礙或其他心智缺陷，致不能為意思表示或受
    意思表示，或不能辨識其意思表示之效果者，法院得因本人
    、配偶、四親等內之親屬、最近一年有同居事實之其他親屬
    、檢察官、主管機關或社會福利機構之聲請，為監護之宣告
    ，民法第14條第1項定有明文。次按受監護宣告之人應置監
    護人。法院為監護之宣告時，應依職權就配偶、四親等內之
    親屬、最近一年有同居事實之其他親屬、主管機關、社會福
    利機構或其他適當之人選定一人或數人為監護人，並同時指
    定會同開具財產清冊之人。又法院選定監護人時，應依受監
    護宣告之人之最佳利益，優先考量受監護宣告之人之意見，
    審酌一切情狀，並注意下列事項：(一)受監護宣告之人之身心
    狀態與生活及財產狀況。(二)受監護宣告之人與其配偶、子女
    或其他共同生活之人間之情感狀況。(三)監護人之職業、經歷
    、意見及其與受監護宣告之人之利害關係。(四)法人為監護人
    時，其事業之種類與內容，法人及其代表人與受監護宣告之
    人之利害關係，民法第1110條、第1111條第1項、第1111條
    之1亦定有明文。
三、經查：
  （一）聲請人主張其為乙○○之女兒之事實，有聲請人所提戶
        籍謄本在卷可稽，則揆諸前開條文規定，聲請人為本件
        監護宣告之聲請，自屬有據。
  （二）又聲請人主張乙○○於98年12月5日因跌倒致頭部外傷
        併顱內出血一節，亦據其提出成功大學醫學院附設醫院
        診斷證明書為證，而經鑑定人行政院衛生署臺南醫院黃
        隆山醫師鑑定結果，復認：「一般醫學檢查：個案（即
        乙○○）意識呈木訥狀態，對問話無法回答，必須靠鼻
        胃管幫忙進食、靠氣管內管幫忙呼吸，四肢變形無力，
        無法自我行動，大小便及個人衛生須他人完全協助。精
        神檢查方面：個案的注意力、判斷能力、對人、時、地
        的定向感、記憶能力、計算能力及抽象思考能力均有明
        顯缺失。綜合以上之情形，這是一個腦病變後遺症的個
        案，個案現在意識仍不清，個案自我照顧能力呈明顯不
        足，其因精神障礙或其他心智缺陷致不能為意思表示或
        受意思表示，亦不能辨識其意思表示之效果」，有本院
        訊問筆錄、精神鑑定報告在卷可佐，是聲請人聲請對乙○○為監護宣告，為有理由，應予准許。
  （三）再查，聲請人主張受監護宣告人乙○○在未跌倒受傷前
        係與配偶丁○○同住，而乙○○之父母均已死亡，聲請
        人為乙○○之唯一子女等情，業據其提出親屬系統表、
        戶籍謄本、除戶謄本為證；聲請人雖主張乙○○之配偶
        丁○○就乙○○之財產狀況，及其申請商業保險金、勞
        保金等均不告知或知會聲請人，就照顧養護乙○○之相
        關決策過程亦未詢問告知聲請人云云，惟為丁○○所否
        認，且參諸證人即乙○○之姐姐甲○○到庭證稱：「乙○○是跌倒受傷…乙○○到醫院後意識就沒有清醒過…
        乙○○很關心聲請人，他只有聲請人一個女兒，當然關
        心，兩人感情不錯。乙○○跟丁○○之間的事情，我比
        較不知道，因為乙○○很少跟我談起他跟丁○○之間的
        事情…乙○○送到醫院是丁○○通知我的，丁○○跟我
        說醫師表示乙○○沒有救，但後來指數有上升，丁○○
        希望開刀試試看能不能救乙○○，我就全權交給丁○○
        處理，聲請人從乙○○送醫之後每天從高雄過來看乙○○，乙○○送到養護中心後我看聲請人每天過來很累，
        聲請人是上晚班，我才叫聲請人不用每天過來…丁○○
        很盡心盡力的照顧乙○○，也有把保險的相關資料、存
        摺拿給聲請人看…是我叫丁○○去申請勞保給付…在錢
        匯入的時候丁○○有跟我說」等語以觀（參本院99年3
        月25日訊問筆錄），聲請人及丁○○與受監護宣告人乙○○間之關係均親近，僅因聲請人與丁○○間彼此心存
        芥蒂致互有不信賴感，惟渠等對受監護宣告人乙○○受
        照護之情形則均甚為關心，本院參酌上情，並審酌聲請
        人及丁○○均有擔任乙○○監護人之意願，且乙○○之
        兄弟姊妹陳高春美、甲○○、高天富均同意聲請人及丁○○共同擔任乙○○之監護人一節，亦有聲請人所提親
        屬團體會議推定監護人說明書、親屬團體會議紀錄及戶
        籍謄本在卷可佐，是認由聲請人與丁○○共同擔任乙○○之監護人，符合乙○○之最佳利益，爰選定聲請人及
        丁○○共同為乙○○之監護人；又甲○○係受監護宣告
        人乙○○之姐姐，衡情應會本於受監護宣告人乙○○之
        最佳利益，與監護人共同開具財產清冊，甲○○亦已表
        示願意擔任會同開具財產清冊之人，爰指定甲○○為會
        同開具財產清冊之人。
四、依民事訴訟法第608條第1項，裁定如主文。
中    華    民    國    99    年    4     月    20    日
                        家事法庭法  官  林育幟
以上正本係照原本作成。
如不服本裁定關於選定監護人及指定會同開具財產清冊之人等部
分，應於送達後十日內向本院提出抗告狀，並繳納抗告費新臺幣
1,000元；其餘關於宣告監護之部分，不得抗告。
中    華    民    國    99    年    4     月    20    日
                                書記官  陳世明

司法院資訊處製作；財團法人民間司法改革基金會備份。
